最高法院民事裁定            一○○年度台上字第二一二三號
上  訴  人  蔡林金治
訴訟代理人  郭 承 昌律師
被 上訴 人  簡 麗 琴
上列當事人間請求確認本票債權不存在事件，上訴人對於中華民
國一○○年八月十七日台灣高等法院第二審判決（九十八年度重
上字第二○一號），提起上訴，本院裁定如下：
    主  文
上訴駁回。
第三審訴訟費用由上訴人負擔。
    理  由
按上訴第三審法院，非以原判決違背法令為理由，不得為之。又
提起上訴，上訴狀內應記載上訴理由，表明原判決所違背之法令
及其具體內容，暨依訴訟資料合於該違背法令之具體事實，其依
民事訴訟法第四百六十九條之一規定提起上訴者，並應具體敘述
為從事法之續造、確保裁判之一致性或其他所涉及之法律見解具
有原則上重要性之理由。同法第四百六十七條、第四百七十條第
二項分別定有明文。而依同法第四百六十八條規定，判決不適用
法規或適用不當者，為違背法令；依同法第四百六十九條規定，
判決有該條所列各款情形之一者，為當然違背法令。是當事人提
起上訴，如以同法第四百六十九條所列各款情形為理由時，其上
訴狀或理由書應表明該判決有合於各該條款規定情形之具體內容
，及係依何訴訟資料合於該違背法令之具體事實。如依同法第四
百六十八條規定，以原判決有不適用法規或適用法規不當為理由
時，其上訴狀或理由書應表明該判決所違背之法令條項，或有關
判例、解釋字號，或成文法以外之習慣或法理等及其具體內容，
暨係依何訴訟資料合於該違背法令之具體事實，並具體敘述為從
事法之續造、確保裁判之一致性或其他所涉及之法律見解具有原
則上重要性之理由。上訴狀或理由書如未依上述方法表明，或其
所表明者與上開法條規定不合時，即難認為已合法表明上訴理由
，其上訴自非合法。本件上訴人對於原判決提起上訴，雖以該判
決違背法令為由，惟核其上訴理由狀所載內容，係就原審取捨證
據、認定事實之職權行使，所為：縱認系爭本票為真正，然兩造
既係前、後手，上訴人又未能就其主張系爭本票係被上訴人與伊
結算欠款後所簽交，兩造間有借貸關係存在之事實，舉證證明之
。則被上訴人請求確認上訴人對伊之系爭本票債權不存在，即應
准許等論斷，指摘其為不當。並就原審所論斷者，泛言未論斷或
論斷違法，而非表明該判決所違背之法令及其具體內容，暨依訴
訟資料合於該違背法令之具體事實，並具體敘述為從事法之續造
、確保裁判之一致性或其他所涉及之法律見解具有原則上重要性
之理由，難認其已合法表明上訴理由。依首揭說明，應認其上訴
為不合法。又上訴人於上訴本院後，始辯稱：被上訴人擔任訴外
人重良建設有限公司（下稱重良公司）董事長期間，以雷同方法
，向訴外人林勇借款，並於林勇訴請重良公司清償借款事件（台
灣板橋地方法院一○○年度重訴字第二三六號）審理中作證時，
不否認係以其個人名義向林勇借款。可見原審率認被上訴人之票
據原因抗辯為有理由，有未盡調查證據能事之違法等情，並提出
該事件言詞辯論筆錄為據。經核屬新攻擊防禦方法，依民事訴訟
法第四百七十六條第一項規定，本院不得予以審酌，附此指明。
據上論結，本件上訴為不合法。依民事訴訟法第四百八十一條、
第四百四十四條第一項、第九十五條、第七十八條，裁定如主文
。
中    華    民    國  一○○  年   十二   月    八    日
                      最高法院民事第六庭
                          審判長法官  陳  淑  敏  
                                法官  吳  麗  女  
                                法官  簡  清  忠  
                                法官  王  仁  貴  
                                法官  陳  玉  完  
本件正本證明與原本無異
                                      書  記  官  
中    華    民    國  一○○  年   十二   月   二十   日
                                                      Ｅ